【裁判字號】    88,訴,2446
【裁判日期】    890323
【裁判案由】    損害賠償
【裁判全文】
台灣台北地方法院民事判決  八十八年度訴字第二四四六號
    原      告  啟德通商大樓管理委員會
    法定代理人  林常春
    訴訟代理人  劉岱音律師
    複  代理人  姜宜君律師
    被      告  甲○○                  住台北市大安區○○○路○段四二號七
                              .
右當事人間請求損害賠償事件，本院判決如左：
    主      文
被告應給付原告新台幣拾壹萬零伍佰壹拾捌元及自民國八十八年六月十七日起至清
償日止，按週年利率百分之五計算之利息。
原告其餘之訴駁回。
訴訟費用由被告負擔十分之九，餘由原告負擔。
本判決第一項於原告以新台幣壹拾萬零仟伍佰元為被告供擔保後，得假執行。
原告其餘假執行之聲請駁回。
    事      實
甲、原告方面：
  一、聲明：被告應給付原告新台幣（下同）三十五萬零六百零五元（原告除啟德通
      商大樓管理委員會外，尚有福達運通有限公司，其中福達運通有限公司原訴請
      被告給付其四十三萬五千二百一十元及其利息，嗣於民國八十九年一月十三日
      與被告達成和解，被告願給付福達運通有限公司二十萬元，福達運通有限公司
      則拋棄其餘請求，見卷附和解筆錄，是以本件在原告啟德通商大樓管理委員會
      、福達運通有限公司起訴之初，其訴訟標的金額合計在五十萬元以上，自應適
      用通常訴訟程序，不因福達運通有限公司嗣與被告和解，致原告僅剩啟德通商
      大樓管理委員會，而其請求之訴訟標的金額不逾五十萬元，須改用簡易訴訟程
      序），及自起訴狀繕本送達之翌日即民國（下同）八十八年六月十七日起至清
      償日止，按年利率百分之五計算之利息；並願供擔保請准宣告假執行。
  二、陳述：
    (一)、緣被告於八十七年三月三日向訴外人洪茂澤承租位於台北市○○○路○段十
        六號十一樓之五之房屋（下稱系爭房屋），上開房屋位於啟德通商大樓內，
        被告於系爭房屋開設紅柿子廣告國際有限公司。因被告於八十七年十月七日
        晚間十時許，於上揭處所內點燃香煙吸食完畢並將煙蒂丟擲於塑膠垃圾桶內
        ，被告應注意在離去上開處所前應將煙蒂確實熄滅，以免因煙蒂殘餘火花點
        燃屋內易燃物品，有引起火災之危險，竟疏未注意將香煙煙蒂熄滅，即逕行
        離去，嗣未熄之香煙煙蒂引燃塑膠垃圾桶等易燃物品，起火燃燒，致生公共
        危險，並因台北市消防局搶救滅火時，致該啟德通商大樓共用部分及其相關
        設施遭毀損。上開事實業經鈞院判處被告失火燒燬他人之物，致生公共危險
        ，科罰金銀元二千元在案，經原告召開協調會，由被告代表周台雲出席承諾
        負起賠償責任；被告更於八十八年二月二十四日來函提出賠償之方案。惟嗣
        後被告均避不見面，置之不理。又依公寓大廈管理條例第十條第二項、同法
        第三十五條第一項之規定，原告就啟德通商大樓公用部分有管理權及當事人
        能力。為此爰依民法第一百八十四條第一項及第一百九十六條之規定請求被
        告賠償原告之損失及自起訴狀繕本送達之翌日起至清償日止，按年利率百分
        之五計算之利息。
    (二)、損害之計算：
      １、帷幕牆毀損修繕費一十八萬元，業據證人陳龍緯於八十八年九月十六日鈞
          院審理中證稱其有開立收據，其承作的工程是帷幕牆工程，就火災受損部
          分換掉等語，足見原告確因被告之失火行為，致支出帷幕牆修繕費一十八
          萬元。
      ２、幕牆玻璃毀損修繕費一十三萬七千八百元。此業經鈞院傳喚證人盧俊樹證
          稱其公司有開立修理玻璃帷幕收據，其中一至二片是原來就破損，其他是
          火災所引起等語，故帷幕玻璃修繕費一十四萬八千四百元扣除二片修補金
          額一萬零六百元，被告應賠償一十三萬七千八百元。
      ３、電梯維修費一萬元，經證人李治嘉於八十八年十月十四日證稱是其公司開
          立的發票，因火災救火灌水，因水跑進電梯裡，啟德大樓通知其去維修等
          語，足證確有因被告失火行為，致支出電梯維修費一萬元。
      ４、大樓天花板修繕費：支出一萬六千四百五十元，經減縮為一萬四千八百零
          五元。因證人王國柱於八十八年十月十四日證稱其有開立一萬六千四百五
          十元之收據，其餘不是水漬而更換的部分占百分之十等語，為此減縮該部
          分無水漬而更換之天花板修繕費一千六百四十五元，即請求因失火救火而
          有水漬部分之天花板修繕費一萬四千八百零五元。
      ５、清運垃圾費六千元及清洗十一樓共用牆及地板二千元，經證人黃文華於八
          十八年十月十四日證稱其有開立上開收據，清運垃圾是指火災受損的廢棄
          物，另清洗牆壁是火燻黑的部分等語在卷。
      ６、綜上共計三十五萬零六百零五元（180,000+137,800+10,000+14,805+6,00
          00+2,000=350,605）。
    (三)、被告雖辯稱應扣除修補物品之折舊價額。惟查啟德通商大樓係於七十一年六
        月十日領得使用執照，有台北市政府工務局核發之使用執照為憑，而該帷幕
        牆、帷幕牆玻璃、天花板均為系爭鋼筋混凝土建造之房屋之固定性之附屬設
        備，無單獨使用之價值，依行政院公布之固定資產耐用年數表，其耐用年數
        隨主要設備，故若系爭房屋至不堪使用時，獨留帷幕牆等附屬設備對原告亦
        無利益，原告並未因新修繕之帷幕牆等設備而受有折舊價差之利益，自不應
        予以扣除折舊價額。
    (四)、末查，被告又辯稱原告無當事人能力云云。惟按公寓大廈成立管理委員會者
        ，應由管理委員互推一人為主任委員，主任委員對外代表管理委員會。管理
        委員會之組織及選任應於規約中定之，又規約之訂定或變更，應有區分所有
        權人三分之二以上及其區分所有權比例合計三分之二以上出席，以出席人數
        四分之三以上及區分所有權比例占出席人數區分所有權四分之三以上同意行
        之。查原告於七十一年即已成立，並於八十八年五月十四日改選管理委員，
        經全體區分所有權人五十四人中四十二人出席或委託他人出席，且出席所有
        權人其區分所有權比例為百分之八十點九五五，已超過三分之二以上出席，
        經全體出席人同意選任乙○○等十三人為管理委員，及由管理委員推舉林常
        春為主任委員，故原告顯為依法成立之管理委員會，具有當事人能力。
  三、證據：提出本院八十八年度易字第七七一號刑事判決、協調會議記錄、被告信
      函、收據、請款單、發票、報價單、照片、啟德通商大樓區分所有權人會議記
      錄、區分所有權人名冊、會議出席名冊、委託書、台北市政府工務局使用執照
      、計價單、估價單、行政院固定資產耐用年數表等件為證。
乙、被告方面：被告未於最後言詞辯論期日到場，惟據其以前到場所為之聲明、陳述
    ，略以：
  一、聲明：駁回原告之訴。
  二、陳述：原告無當事人能力，其所提之收據、請款單、報價單等均屬私文書，被
      告否認其真正；被告確曾委託周雲台參與啟德通商大樓區分所有權人會議，當
      時有提及大樓帷幕牆受損之狀況，被告原擬賠付三十六萬元予原告，以按月給
      付五千元之方式分期攤還，惟為原告所拒絕；對於證人即凱悅室內設計有限公
      司負責人王國柱所述啟德通商大樓天花板使用年限二、三年等語有意見，證人
      即三清清潔社負責人黃文華所述清運垃圾費六千元及清洗十一樓牆壁費二千元
      等費用過高，對於證人即英閣企業股份有限公司副總盧俊樹之證詞無意見，另
      火災發生後基於安全考量，電梯之維修係屬必要。
    理      由
甲、程序方面：
  一、按公寓大廈成立管理委員會者，應由管理委員互推一人為主任委員，主任委員
      對外代表管理委員會。管理委員會之組織及選任應於規約中定之，又規約之訂
      定或變更，應有區分所有權人三分之二以上及其區分所有權比例合計三分之二
      以上出席，以出席人數四分之三以上及區分所有權比例占出席人數區分所有權
      四分之三以上同意行之，公寓大廈管理條例第二十七條第二項、第三十一條分
      別定有明文。查本件原告於七十一年間成立，嗣於八十八年五月十四日改選管
      理委員，經全體區分所有權人五十四人中四十二人出席或委託他人出席，且出
      席所有權人其區分所有權比例為百分之八十點九五五，已超過三分之二以上出
      席，經全體出席人同意選任乙○○等十三人為管理委員，及由管理委員推舉林
      常春為主任委員，有啟德通商大樓區分所有權人會議記錄、區分所有權人名冊
      、會議出席名冊及委託書等件在卷可稽，應認原告為依公寓大廈管理條例成立
      之管理委員會，具有當事人能力（同法第三十五條規定參照）。縱令原告未依
      同法第二十六條規定完成向台北市政府報備其管理組織，有台北市政府八十八
      年七月十九日府工建字第八八０五０三八二００號函一件在卷可稽，而認原告
      無該法之適用，惟按非法人之團體，設有代表人或管理人者，有當事人能力，
      民事訴訟法第四十條第三項亦著有明文，本件原告既為設有代表人或管理人之
      非法人團體，且有其獨立財產，依上開規定，亦應認原告有當事人能力。被告
      空言否認原告未具有當事人能力云云，自不足採。
  二、次按訴狀送達後，原告得擴張或減縮應受判決事項之聲明，此觀民事訴訟法第
      二百五十五條第一項第三款規定自明。本件原告起訴請求被告給付其三十六萬
      五千四百元及自起訴狀繕本送達之翌日即八十八年六月十七日起算之法定遲延
      利息，復於八十八年十一月二日具狀聲明被告應給付其三十六萬三千七百五十
      五元及自八十八年六月十七日起算之法定遲延利息，並於八十八年十一月二十
      三日具狀聲明被告應給付其三十六萬三千一百五十五元及自八十八年六月十七
      日起算之法定遲延利息，又於八十八年十二月三日具狀僅就上開本金部分減縮
      為三十五萬零六百零五元，利息部分則未變更（八十九年三月九日言詞辯論意
      旨狀之聲明亦同此），核其嗣後所為之聲明僅係減縮應受判決事項之聲明，依
      上開規定，原告自得為之。
  三、另原告之原法定代理人乙○○已解任，由林常春接任，並經林常春為原告聲明
      承受訴訟，有原告會議紀錄一份在卷可按，經核與民事訴訟法第一百七十五條
      第一項規定尚無不合，應予准許。
  四、本件被告未於最後言詞辯論期日到場，核無民事訴訟法第三百八十六條所列各
      款情形，爰依原告之聲請，由其一造辯論而為判決。
乙、實體方面：
  一、原告主張被告於八十七年十月七日晚間十時許，在系爭房屋內點燃香煙吸食完
      畢並將煙蒂丟擲於塑膠垃圾桶內，疏未注意將香煙煙蒂熄滅，即逕行離去，嗣
      未熄之香煙煙蒂引燃塑膠垃圾桶等易燃物品，起火燃燒，致生公共危險，並因
      台北市消防局搶救滅火而毀損啟德通商大樓共用部分及相關設施，刑事部分經
      本院對於被告以失火罪判處罰金銀元二千元之事實，業據其提出被告所不爭之
      本院八十八年度易字第七七一號刑事判決、協調會議記錄及被告信函等件為證
      ，並經本院調閱上開刑事案件偵、審卷查明屬實，應堪信原告此部分之主張為
      真實。
  二、按因故意或過失，不法侵害他人之權利者，負損害賠償責任；又不法毀損他人
      之物者，應向被害人賠償其物因毀損所減少之價額，民法第一百八十四條第一
      項前段、第一百九十六條分別定有明文。本件被告過失不法侵害啟德通商大樓
      之共用部分及其他相關設備之事實，既經認定，被告對於原告所管理之啟德通
      商大樓共用部分及其他相關設備因而所受之損害，自應依上開規定負賠償責任
      。
  三、原告請求被告賠償費用，是否應予准許，茲分述如下：
    (一)、帷幕牆毀損修繕費部分：
        證人即大立鋼鋁工程有限公司負責人陳龍瑋到庭結證稱其有開立一十八萬元
        之收據，其承作之工程係帷幕牆工程，就火災受損部分換掉，原來舊帷幕是
        與大樓建好時一併存在，工資十二萬元，六萬元是材料費，換掉部分均因火
        災損壞等語屬實（見八十八年九月十六日言詞辯論筆錄、八十九年一月二十
        七日訊問筆錄），並為兩造所不爭，堪予採信。
    (二)、帷幕外牆玻璃毀損修繕費部分：
        證人即英閣企業股份有限公司副總盧俊樹到庭結證稱有去做啟德通商大樓之
        帷幕外牆玻璃修補，共修補二十八片，其中有二片帷幕玻璃係原來即破損，
        其他均為火災所致毀損，每片五千三百元，內含工資二千五百元，因僱吊車
        吊玻璃去換，所換玻璃帷幕已破損到不能再用，原來玻璃帷幕使用期限已逾
        五年，換玻璃不包括換框，合計一十四萬八千四百元等語（見八十八年十一
        月二日言詞辯論筆錄），並為兩造所不爭，應堪信實，是以原告僅得請求二
        十六片帷幕外牆玻璃毀損之修繕費，其中工資為六萬五千元[(28-2)x2500=6
        5000〕，材料費為七萬二千八百元[(0000-0000)x(28-2)=72800]。
    (三)、電梯維修費部分：
        證人即中國菱電股份有限公司監督組長李治嘉到庭結證稱其公司有電（扶）
        梯修配方面有開立一萬元之工程款發票，因火災救火灌水，水跑進電梯裡，
        原告通知其去修護，工程款一萬元全屬工資，沒換零件等語（見八十八年十
        月十四日言詞辯論筆錄），應堪採信，被告辯稱該工程款屬電梯平日之維修
        云云，要無足取。
    (四)、大樓天花板修繕費部分：
        證人即凱悅（威城）室內設計有限公司負責人王國柱到庭結證稱其有開立一
        萬六千四百五十元之收據予原告，其修補啟德通商大樓天花板，天花板有水
        漬之情形，舊天花板有使用二、三年以上，其更換之天花板新品與舊品品質
        相同，有開立收據，工資為一萬一千元，其他為材料費，其餘不是水漬而更
        換之天花板占百分之十等語明確（見八十八年十月十四日、十二月二十一日
        言詞辯論筆錄），被告所辯天花板使用年限不祇二、三年，應係大樓完工時
        即使用乙節，並為原告所不爭，均堪信實。是以原告僅得請求天花板更換部
        分百分之九十之修繕費，其中工資為九千九百元  (11000x0.9=9900)，材料
        費為四千九百零五元[(00000-00000)x0.9=4905]。
    (五)、清運垃圾費六千元與清洗十一樓共用牆及地板二千元部分：
        證人即三慶清潔社負責人黃文華到庭結證稱其有開立收據予原告，清運垃圾
        是指火災受損之廢棄物，另清洗牆壁是指被火燻黑部分等語無誤（見八十八
        年十月十四日言詞辯論筆錄），堪予採信，被告空言辯稱上開費用過高云云
        ，復無法舉證以實其說，其前揭所辯自乏所據。
  四、末按物被毀損時，被害人依民法第一百九十六條請求賠償物被毀損所減少之價
      額，得以修復費用為估定之標準，但以必要者為限（例如：修理材料以新品換
      舊品，應予折舊），最高法院七十七年五月十七日、七十七年度第九次民事庭
      會議決議可資參照。本件原告主張啟德通商大樓受損之項目及數額，已如前述
      ，惟查啟德通商大樓係於七十一年六月十日領得使用執照，有台北市政府工務
      局核發之使用執照一件在卷可參，該大樓屬鋼筋混凝土造之建物，其帷幕牆、
      帷幕外牆玻璃、天花板均為該棟大樓之固定性附屬設備，無單獨使用之價值，
      依八十七年十二月三十日行政院財政部所頒台財字第五二０五三號函示「固定
      資產耐用年數表」第一類「房屋建築及設備」第一項「房屋建築」記載「鋼筋
      （骨）混凝土建造、預鑄混凝土建造之房屋，其耐用年數為五十年」，說明欄
      第四項亦記載「固定性之附屬設備無單獨使用價值者，其耐用年數隨其主要設
      備。」，是以前揭啟德通商大樓之帷幕牆、帷幕外牆玻璃、天花板之耐用年數
      隨該棟大樓同為五十年。查啟德通商大樓帷幕牆毀損之修繕費工資為一十二萬
      元，材料費為六萬元，帷幕外牆玻璃毀損之修繕費工資為六萬五千元，材料費
      為七萬二千八百元，電梯維修費工資為一萬元，天花板修繕費工資為九千九百
      元，材料費為四千九百零五元，清運垃圾費為六千元，清洗十一樓共用牆及地
      板為二千元，而啟德通商大樓係七十一年六月十日領得使用執照，距八十七年
      十月七日本件火災發生時止，已使用十六年三月又二十八天，其修理材料部分
      ，應予折舊，均採平均法計算其折舊，即上開帷幕牆、外牆玻璃及天花板等材
      料之耐用年數為五十年，先扣減其殘價百分之十〔台灣省政府交通處（七六）
      交一字第四一五一六號函附之修正表參照〕，其修理材料折舊金額各為一萬七
      千六百三十四元[60000x(1-10%)x(16+3÷12+28÷30÷12)÷50=17634〕、二萬
      一千三百九十元[72800x(1-10%)x(16+  3÷12+28÷30÷12)÷50=21396〕、一
      千六百零二元[5450x(1-10%)x  (16+3÷12+28÷30÷12)÷50=1602〕（元以下
      四捨五入），是啟德通商大樓上開設備被毀損所減少之價額為三十一萬零五百
      一十八元{[(00000-00000)+120000]+[(00000-00000)+65000]+[(0000-0000)+9
      900]+10000+6000+2000=310518}（工資無折舊問題）。
  五、從而，原告依民法第一百八十四條第一項、第一百九十六條規定請求被告賠償
      三十一萬零五百一十八元及自起訴狀繕本送達之翌日即八十八年六月十七日起
      至清償日止，按年利率百分之五計算之利息，為有理由，應予准許，逾此範圍
      之請求為無理由，應予駁回。因本案事證已臻明確，兩造其餘主張陳述及所提
      之證據，均與本件判決結果無涉，毋庸再予審酌，附此敘明。
丙、假執行之宣告：原告陳明願供擔保，聲請宣告假執行，經核其勝訴部份，合於法
    律規定，爰酌定相當之擔保金額宣告之；其餘假執行之聲請，因該部份訴之駁回
    而失所依據，應予駁回。
丁、結論：本件原告之訴為一部有理由，一部無理由，依民事訴訟法第三百八十五條
    第一項前段、第七十九條但書、第三百九十條第二項，判決如主文。
中      華      民      國    八十九    年      三      月    二十三    日
                                  民事第四庭法      官  張競文
右為正本係照原本作成
如對本判決上訴，須於判決送達後廿日內向本院提出上訴狀
中      華      民      國    八十九    年      三      月    二十四    日
                                            法院書記官  楊翠明


司法院資訊處製作；財團法人民間司法改革基金會備份。
